【裁判字號】    96,重訴,138
【裁判日期】    981001
【裁判案由】    損害賠償
【裁判全文】
臺灣士林地方法院民事裁定             96年度重訴字第138號
原      告  甲○○
訴訟代理人  黃旭田律師
複代理人    劉姿吟律師
被      告  乙○○
兼法定代理  丙○○
人
被      告  壬○○
                        3
            庚○○○
上列三人共  簡旭成律師
同訴訟代理
人
被      告  辛○○    住同上
被      告  己○      住同上
上列六人共  李怡卿律師
同訴訟代理
人
複代理人    丁○○    住桃園縣桃園市○○路543號14樓
被      告  戊○○    住臺北市○○○路○段215號9樓之3
訴訟代理人  黃啟逢律師
上列當事人間請求損害賠償事件，本院於民國98年8月31日所為
之判決，其正本應更正如下：
    主  文
原判決原本及正本主文中關於「被告壬○○應給付原告美金肆拾
陸萬仟壹佰貳拾元伍角捌分…」之記載，應更正為「被告壬○○應給付原告美金貳拾伍萬壹仟陸佰壹拾柒元伍角壹分…」、關
於「被告丙○○應給付原告新臺幣貳仟零柒拾柒萬零貳佰柒拾貳
元…」之記載，應更正為「被告丙○○應給付原告新臺幣壹仟零
肆拾萬貳仟零肆拾柒元…」、關於「本判決第二項於原告以美
金壹拾伍萬仟元供擔保後，得假執行；但於被告壬○○以美金
肆拾陸萬仟壹佰貳拾元伍角捌分供擔保後，免為假執行。」之
記載，應更正為「本判決第二項於原告以美金捌萬肆仟元供擔保
後，得假執行；但於被告壬○○以美金貳拾伍萬壹仟陸佰壹拾柒
元伍角壹分供擔保後，免為假執行。」、關於「本判決第三項於
原告以新臺幣陸佰玖拾貳萬元供擔保後，得假執行；但於被告丙○○以新臺幣貳仟零柒拾柒萬零貳佰柒拾貳元供擔保後，免為假
執行。」之記載，應更正為「本判決第三項於原告以新臺幣佰
肆拾捌萬元供擔保後，得假執行；但於被告丙○○以新臺幣壹仟
零肆拾萬貳仟零肆拾柒元供擔保後，免為假執行。」。
原判決原本及正本事實及理由欄中關於「三、兩造爭執及不爭執
之事項：…6 、編號3 金額USD （美元）182,535.83」、「被
告壬○○於兆豐國際商業銀行新興分行美金帳號，自開戶以來每
筆外幣匯入之明細如附表三，有兆豐國際商業銀行新興分行97年
2月20 日（九七）兆興字第42號函、97年7 月14日（九七）兆興
字第175 號函、98年2 月24日（九八）兆興字第53號函附卷可按
（本院卷五第162 頁、本院卷六第214 頁、本院卷七第191 頁）
，復有原告所提出匯款單6 紙（本院卷二第17-22 頁）可資參佐
，被告均不爭執，堪可認定屬實。惟參照上開函件答覆內容，如
附表三編號1 、2 之款項，其中編號1 匯款人為"PATCH REEF T-
ITLE CO"，編號2 之匯款人亦無法確證為原告或建業企業所匯，
並為兩造所不爭，是如附表三編號1 、2 之款項尚非原告直接給
付予被告壬○○之金額，應予剔除，餘金額合計956,006.6 元均
為原告以建業企業名義所匯款項，被告壬○○亦不爭執，即堪認
定」，「按貨幣因具有高度流通性及代替性，所有權與占有無
法分離，因此法諺有「貨幣屬於其占有者」之說，即貨幣之所有
權與其占有融為一體之謂（鄭玉波著，黃宗樂修訂，民法物權，
三民書局股份有限公司，民國97年5 月，頁487） 。又依民法第
69條第2 項規定：「稱法定孳息者，謂利息、租金及其他因法律
關係所得之收益」，而有收取法定孳息權利之人，按其權利存續
期間內之日數，取得其孳息，亦為同法第70條第2 項所明定。本
件原告尚主張其請求之美金中，並包含被告壬○○收受匯款後所
殖利息美金38903.05、2875.12 元，被告壬○○對於該利息金額
亦未爭執，惟上開利息即法定孳息之產生係被告壬○○持有原告
所匯美金帳戶內所孳生之金額，因在該期間內被告壬○○為系爭
美金之所有權人，依上揭規定意旨，該利息所得應屬被告壬○○
依法可得收取之法定孳息，原告請求之金額自應扣除該部分之請
求。綜合上述，是原告請求其所匯美金款項中之美金463,120.
58元（504898.00 －00000.05－2875.12=463120.58） ，即屬有
據，應予准許」，「（2） 被告丙○○部分原告主張被告丙○○
曾無法律上原因收受原告新臺幣797,805 元、1,834,242 元，合
計為新臺幣12,970,272元及新加坡幣300,628.5 元、502,638.71
元、400,940.07元，合計為新加坡幣1,204,207.28元。被告丙○○對於原告匯款金額自承於83年7 月28日收受建業企業匯款新臺
幣797,805 元、83年9 月21日收受建業企業匯款新臺幣1,834,24
2 、84年3 月1 日收受建業企業匯款新加坡幣300,628.5 元、84
年5 月4 日收受建業企業匯款新加坡幣502,638.71元、84年8 月
8 日收受建業企業匯款新加坡幣400,940.07元等語（本院卷六第
6 頁）綦詳一致，復有原告所提出匯款單5 紙（本院卷五第223
、224 、225 、226 、227 頁）可資佐據，應堪認定屬實，是原
告該部分之請求，即屬有據，應予准許」，「1 、被告壬○○主
張其於兆豐國際商業銀行新興分行所匯出如附表四編號1 、3 、
4 所列金額應予抵銷，提出匯款單2 紙（本院卷五第39頁正、背
面、第35頁背面）為證。原告對於附表四之匯出金額及相對人均
不爭執，並有原告所提出被告庚○○○傳真所提及匯回之金額相
符（本院卷一第32頁），且該銀行亦有97年3 月11日（九七）兆
興字第052 號覆函（本院卷五第173 頁）可資佐證，堪可認定。
惟原告就上開被告壬○○積欠其總金額美金956,006.6 元內其中
美金60,000元、500,000 元、12,500元、116,600 元，允為抵銷
，而捨棄其請求（本院卷七第283 頁），是該部分應認兩造已互
為抵銷，而不能於原告本件請求之金額內再為抵銷，該部分之主
張，自不可採」，「（五）綜上所述，原告得向被告壬○○請求
之金額應為新加坡幣3,469,862.38元、美金463,120.58元；得向
被告丙○○請求之金額應為新臺幣20,770,272元（00000000＋00
00000= 00000000） 、新加坡幣120,420,728 元；得向被告庚○○○請求之金額應為新臺幣1,400,000 元」，「五、綜據上述，
原告與被告丙○○、壬○○間相關匯款資金之法律關係尚無法以
委任、寄託、贈與等法律關係說明，又原告借貸被告丙○○、庚○○○已足認定。則原告基於不當得利法律關係及消費借貸法律
關係，請求被告壬○○返還新加坡幣3,469,862.38元、美金463,
120.58元，及均自97年3 月28日爭點整理書狀繕本送達被告壬○○翌日之97年3 月30日起至清償日止按年息5%計算之利息；被告
丙○○應返還原告新臺幣20,770,272元、新加坡幣1,204,207.28
元，及其中新臺幣請求部分自起訴狀繕本送達被告丙○○翌日之
96年6 月13日起至清償日止，新加坡幣請求部分自97年3 月28日
爭點整理書狀繕本送達被告丙○○翌日之97年3 月30日起至清償
日止，均按年息5%計算之利息；被告庚○○○應返還原告新臺幣
1,400,000 元及自97年3 月28日爭點整理書狀繕本送達被告壬○○翌日之97年3 月30日起至清償日止按年息5%計算之利息。洵屬
有據，應予准許，逾此範圍的請求尚屬無據，自應予以駁回」之
記載，應更正為「三、兩造爭執及不爭執之事項：…6 、編號3
金額USD （美元）185,235.83」、「被告壬○○於兆豐國際商
業銀行新興分行美金帳號，自開戶以來每筆外幣匯入之明細如附
表三，有兆豐國際商業銀行新興分行97年2 月20日（九七）兆興
字第42號函、97年7 月14日（九七）兆興字第175 號函、98年2
月24日（九八）兆興字第53號函附卷可按（本院卷五第162 頁、
本院卷六第214 頁、本院卷七第191 頁），復有原告所提出匯款
單6 紙（本院卷二第17-22 頁）可資參佐，被告均不爭執，堪可
認定屬實。惟參照上開函件答覆內容，如附表三編號1 、2 之款
項，其中編號1 匯款人為"PATCH REEF TITLE CO" ，編號2 之匯
款人亦無法確證為原告或建業企業所匯，並為兩造所不爭，是如
附表三編號1 、2 之款項尚非原告直接給付予被告壬○○之金額
，應予剔除，餘金額合計958,706.68元（00000000.0－000000.0
0 －00000.25=958706.68）均為原告以建業企業名義所匯款項，
被告壬○○亦不爭執，即堪認定」，「按貨幣因具有高度流通
性及代替性，所有權與占有無法分離，因此法諺有「貨幣屬於其
占有者」之說，即貨幣之所有權與其占有融為一體之謂（鄭玉波
著，黃宗樂修訂，民法物權，三民書局股份有限公司，民國97年
5 月，頁487） 。又依民法第69條第2 項規定：「稱法定孳息者
，謂利息、租金及其他因法律關係所得之收益」，而有收取法定
孳息權利之人，按其權利存續期間內之日數，取得其孳息，亦為
同法第70條第2 項所明定。本件原告尚主張其請求之美金中，並
包含被告壬○○收受匯款後所殖利息美金38903.05、2875.12 元
，被告壬○○對於該利息金額亦未爭執，惟上開利息即法定孳息
之產生係被告壬○○持有原告所匯美金帳戶內所孳生之金額，因
在該期間內被告壬○○為系爭美金之所有權人，依上揭規定意旨
，該利息所得應屬被告壬○○依法可得收取之法定孳息，原告請
求之金額自應扣除該部分之請求。此外，附表四之金額總計為美
金665,311 元，為被告壬○○匯回予原告之金額，為兩造所不丑
執之事實，應併同扣除之，是綜合上述，是原告請求其所匯美
金款項中之美金251,617.51元（958706.00 －000000－00000.05
 －2875.12=251617.51），即屬有據，應予准許」，「（2） 被
告丙○○部分原告主張被告丙○○曾無法律上原因收受原告新臺
幣797,805 元、1,834,242 元，合計為新臺幣2,632,047 元及新
加坡幣300,628.5 元、502,638.71元、400,940.07元，合計為新
加坡幣1,204,207.28元。被告丙○○對於原告匯款金額自承於83
年7 月28日收受建業企業匯款新臺幣797, 805元、83年9 月21日
收受建業企業匯款新臺幣1,834,242 、84年3 月1 日收受建業企
業匯款新加坡幣300,628.5 元、84年5 月4 日收受建業企業匯款
新加坡幣502,638.71元、84年8 月8 日收受建業企業匯款新加坡
幣400,940.07元等語（本院卷六第6 頁）綦詳一致，復有原告所
提出匯款單5 紙（本院卷五第223 、224 、225 、226 、227 頁
）可資佐據，應堪認定屬實，是原告該部分之請求，即屬有據，
應予准許」，「1 、被告壬○○主張其於兆豐國際商業銀行新興
分行所匯出如附表四編號1 、3 、4 所列金額應予抵銷，提出匯
款單2 紙（本院卷五第39頁正、背面、第35頁背面）為證。原告
對於附表四之匯出金額及相對人均不爭執，並有原告所提出被告
庚○○○傳真所提及匯回之金額相符（本院卷一第32頁），且該
銀行亦有97年3 月11日（九七）兆興字第052 號覆函（本院卷五
第173 頁）可資佐證，堪可認定。惟原告就上開被告壬○○積欠
其總金額美金958,706.68元內其中美金60,000元、500,000 元、
12,500元、116,600 元，允為抵銷，而捨棄其請求（本院卷七第
283 頁），是該部分應認兩造已互為抵銷，而不能於原告本件請
求之金額內再為抵銷，該部分之主張，自不可採」，「（五）綜
上所述，原告得向被告壬○○請求之金額應為新加坡幣3,469,86
2.38元、美金251,617.51元；得向被告丙○○請求之金額應為新
臺幣10,432,047元（0000000 ＋0000000=00000000）、新加坡幣
120,420,728 元；得向被告庚○○○請求之金額應為新臺幣1,40
0,000 元」，「五、綜據上述，原告與被告丙○○、壬○○間相
關匯款資金之法律關係尚無法以委任、寄託、贈與等法律關係說
明，又原告借貸被告丙○○、庚○○○已足認定。則原告基於不
當得利法律關係及消費借貸法律關係，請求被告壬○○返還新加
坡幣3,469,862.38元、美金251,617.51元，及均自97年3 月28日
爭點整理書狀繕本送達被告壬○○翌日之97年3 月30日起至清償
日止按年息5%計算之利息；被告丙○○應返還原告新臺幣10,432
,047 元 、新加坡幣1,204,207.28元，及其中新臺幣請求部分自
起訴狀繕本送達被告丙○○翌日之96年6 月13日起至清償日止，
新加坡幣請求部分自97年3 月28日爭點整理書狀繕本送達被告丙○○翌日之97年3 月30日起至清償日止，均按年息5%計算之利息
；被告庚○○○應返還原告新臺幣1,400,000 元及自97年3 月28
日爭點整理書狀繕本送達被告壬○○翌日之97年3 月30日起至清
償日止按年息5%計算之利息。洵屬有據，應予准許，逾此範圍的
請求尚屬無據，自應予以駁回」。
原判決原本及正本關於附表三「…編號3金額USD（美元）182,53
5. 83 …」、「合計：1,220,823,097 」之記載，應更正為「…
編號3 金額USD （美元）185,235.83」、「合計：12,235,239.9
7 」。
    理  由
一、按判決如有誤寫、誤算或其他類此之顯然錯誤者，法院得隨
    時或依聲請以裁定更正之；其正本與原本不符者亦同，民事
    訴訟法第232 條第1 項定有明文。
二、查本院前開之判決原本及正本有如主文所示之顯然錯誤，應
    予更正。
三、爰裁定如主文。
中    華    民    國    98    年    10    月    1     日
                  民事第一庭  法  官  古振暉
以上正本證明與原本無異。
如對本裁定抗告，應於裁定送達後10日內向本院提出抗告狀。
中    華    民    國    98    年    10    月    2     日
                              書記官  姜貴泰


司法院資訊處製作；財團法人民間司法改革基金會備份。
